【裁判字號】    96,易,3980
【裁判日期】    970218
【裁判案由】    竊盜
【裁判全文】
臺灣高雄地方法院刑事判決              96年度易字第3980號
公  訴  人  臺灣高雄地方法院檢察署檢察官
被      告  丙○○
            丁○○
                    （另案
上列被告因竊盜案件，經檢察官提起公訴（96年度偵字第18575
號），本院判決如下：
    主  文
丙○○犯結夥竊盜罪，處有期徒刑捌月。
丁○○犯結夥竊盜罪，累犯，處有期徒刑拾月。
    事  實
一、丁○○於民國94年間因違反毒品危害防制條例案件，經本院
    先後以94年簡字第2806號、94年度訴字第2004號分別判處有
    期徒期3 月及8 月，定應執行有期徒刑10月確定，於95年10
    月12日縮短刑期假釋出監，所餘刑期付保護管束，96年1 月
    13日因保護管束期滿未經撤銷假釋，未執行之刑以執行完畢
    論，仍未知警惕。緣甲○○（待到案後另行審結）於96年6
    月26日晚上8 時許，發現高雄縣燕巢鄉○○村○○巷○○道
    路上，有戊○○所有之鋼軌樁3 枝置放在該處，遂意圖為自
    己不法之所有，起意行竊，旋前往丁○○上址住處告以上情
    ，丁○○允諾共同竊運，且知丙○○從事資源回收之載運工
    作，即以電話聯絡丙○○告知要請其載運東西，並允以支付
    新臺幣（下同）1,500 元之運費。丙○○知悉在深夜時分，
    有非熟識之人請託至產業道路旁載運東西，係為竊取他人之
    財物，仍應允同意與甲○○、丁○○共同意圖為自己不法之
    所有，基於竊盜之犯意聯絡，丁○○、甲○○二人先於同日
    晚上10時30分許偕同前往丙○○上址住處，再由丙○○駕駛
    邱于淮所有牌照號碼2013-GV 號自用小貨車搭載其二人，於
    96 年6月25日晚上11時許至翌日12時30分許間某時，前至上
    開產業道路旁，並由甲○○另僱用與其等有共同犯意聯絡之
    某不詳姓名之成年人，駕駛一不詳車號之小型吊車到場後，
    四人結夥將該鋼軌樁3 枝吊上丙○○上開小貨車後車斗而竊
    取得手，旋該不詳吊車駕駛即先行離去。嗣丁○○與甲○○
    坐在該貨車後車斗之鋼軌樁上防其掉落，而由丙○○駕車依
    丁○○指示欲將該竊得之鋼軌樁載往丁○○上址住處，途經
    高雄縣大社鄉○○巷○○道路上時，為巡邏警車發覺形跡可
    疑自後追隨並鳴笛、吹哨示意停車受檢，甲○○、丁○○迅
    即跳車逃逸，丙○○則為警當場逮捕而查獲。
二、案經高雄縣政府警察局岡山分局報告臺灣高雄地方法院檢察
    署檢察官偵查起訴。
    理  由
一、本判決所憑之證據：
（一）被告丙○○於本院準備程序時爭執其警詢及偵查中之筆錄
      記載有誤，陳稱其並無說過有「偷」等語。其另於本院審
      理時陳稱偵查中自白係為了交保，怕小孩沒人照顧等語，
      應係爭執其自白非出於任意性。經查，證人即被告丙○○
      警詢筆錄製作之員警乙○○到庭證稱，該詢問及製作筆錄
      過程均態度和善等語，詰問完畢後，被告表示對其警詢筆
      錄製作過程沒有意見等語（見本院卷第78頁）。據此，被
      告警詢時所為陳述，應無非出於任意性之情形，至於被告
      丙○○是否於警詢時自白竊盜，依該筆錄記載有關之問答
      ，於警員詢問「是何人提議去竊取鋼軌樁？得手後如何分
      帳？」時，被告丙○○答稱「甲○○提議要去竊取鋼軌樁
      ，甲○○說賣完鋼軌樁後要給我, 新臺幣1,000 元出車工
      錢。我不知道丁○○要分多少錢」等語。依其字面意義，
      係循該問句語意脈絡而陳稱甲○○提議竊取，尚不能認被
      告丙○○已坦承自己係知情並參與本件竊盜，是此部分陳
      述與被告丙○○辯稱「沒有說自己有偷」等語尚屬一致，
      並非有記載不實之情。另被告於96年6 月26日內勤檢察官
      訊問時之陳述及偵訊過程，經本院當庭勘驗該偵訊光碟結
      果，認「被告丙○○對於是否有去偷鋼鐵樁，清楚明確的
      回答有，而從光碟中顯示，被告丙○○被訊問時精神狀況
      良好，檢察官問話清晰，筆錄與錄音大致相符」等情，有
      本院勘驗筆錄在卷可稽（見本院卷第80頁），被告丙○○
      對於勘驗結果亦陳稱無意見，堪認被告丙○○確已自白共
      同竊盜無疑。其雖同時辯稱當時係想要交保，不知道他們
      要偷等語，然被告丙○○於本院準備程序時係否認有為竊
      盜之自白，並稱係筆錄記載有誤，並非辯稱為交保而坦承
      竊盜，可見被告丙○○於勘驗結果對其不利之後，始另設
      詞辯解，已難採信。又其於83、86、89、91年先後因案入
      監執行或施用毒品而受矯治，有臺灣高等法院被告前案紀
      錄表附卷足據，非無應訴經驗，自無可能僅為交保即自白
      犯罪，而自陷日後須入監執行之更為不利之境地，是此部
      分所辯並非可取。綜此，被告偵查中坦承竊盜之陳述係出
      於任意性，且無筆錄記載不實等情，亦堪認定，其警詢及
      偵查中之陳述俱有證據能力。
（二）本判決所引用其他各項傳聞證據，經本院告知被告丙○○
      、丁○○傳聞證據之旨，其等均明示同意有證據能力（見
      本院卷第56、75頁）。本院審酌各該證據並非違法取得，
      與待證事實具關聯性，證明力亦非明顯過低等情，認以之
      作為證據使用係屬適當，依刑事訴訟法第159 條之5 第1
      項規定，均適當作為本案之證據。
二、被告丁○○於本院審理時對於與被告丙○○、甲○○共同於
    上揭時地行竊鋼軌樁之事實，業已坦承不諱。被告丙○○雖
    亦坦承與被告丁○○、甲○○於上揭時地由其駕車一同前往
    載運鋼軌樁之事實，惟矢口否認有何共同竊盜之犯行，辯稱
    ：我是作資源回收，他們是僱用我去載運，說要給我車資，
    我不知道他們是要去偷云云。經查：
（一）上揭犯罪事實，業據證人即被害人戊○○於警詢時證述確
      有鋼軌樁置於該處而失竊之事實，證人即被告丙○○於偵
      查中亦具結證述被告丁○○有到場行竊之情，此與高雄縣
      政府警察局岡山分局搜索扣押筆錄、扣押物品目錄表、贓
      物認領保管單、車籍查詢- 基本資料詳細畫面及查獲現場
      照片在卷可資佐證，足認被告丁○○上開自白與事實相符
      。
（二）被告丙○○雖否認有共同行竊之情，然其於偵查中對於檢
      察官訊問是否有去偷鋼軌樁時，明確答稱「有」（見偵查
      卷第3 頁），已自白本件犯行，其辯稱非任意性及筆錄記
      載不實云云，經本院勘驗結果均非事實，已論述如上。按
      為他人載運物品，對於載運之物所屬何人？來源是否正當
      ？自應明白查證，至少須有可得確信無違法之虞之客觀情
      狀，否則即不能以單純受託為他人載物，而脫免其責任。
      本件被告丙○○自陳駕駛自用小貨車從事資源回收之載運
      工作，對此自應有所認識及警覺。依證人即被告丁○○於
      本院審理時證稱，與被告丙○○認識僅有3 、4 個月，是
      在某朋友住處聊天時朋友介紹認識，其與被告丙○○沒有
      經常聯絡，只有打電話聊天而已，先前並無請被告丙○○
      幫忙載過東西，本件是第一次，被告丙○○並不知道其從
      事何工作等語（見本院卷第85-86 頁），顯見被告丙○○
      與被告丁○○並無深交，被告丙○○對被告丁○○從事何
      工作亦毫無所悉。準此，當被告丁○○於夜間8 時時分，
      以電話央請被告丙○○至產業道路旁載運物品，被告丙○○自應有所警覺，至少亦應詢問載運物品、數量、價格等
      一般載運貨品之生意往來所應明瞭之事項，但被告丙○○
      對此陳稱並不知悉，已與常情有違。其後，被告丁○○與
      甲○○於當日晚上10時30分始到被告丙○○住處，且依被
      告丙○○陳稱，係當日晚上11時多至翌日零時30分許才到
      達現場，此尤非一般運貨之正常時間，則被告丙○○對於
      有何急迫情況或特殊緣故須於深夜時分駕車出發前往載運
      物品一情，更應詳加瞭解、確認無虞才是，乃其仍未加以
      查證，殊有悖於事理。實際上被告丙○○於本院審理時已
      自稱「我有一點懷疑可能是偷的，且我太太也有罵我，叫
      我不要出去，但是他們一直強調是他們自己的，不會出事
      」等語（見本院卷第92-93 頁），可知被告丙○○之太太
      已有警覺，極力告誡，被告丙○○自己對於是否是竊取他
      人之物，亦已充滿疑慮。然被告丙○○並未因此罷手，仍
      於深夜駕車搭載被告丁○○、甲○○至無人在場之產業道
      路旁，將置於路旁之鋼軌樁載運離去，綜此景況，其對該
      鋼軌樁係不詳之他人所有之財物，應已知之甚明，其主觀
      上有共同竊盜之犯意聯絡，至堪認定。證人即被告丁○○
      具結證稱被告丙○○於本件竊盜並不知情等語，顯係迴護
      之詞，不足採信。
（三）按「共同正犯之意思聯絡，不限於事前有所協議，其於行
      為當時，基於相互之認識，以共同犯罪之意思參與者，亦
      無礙於共同正犯之成立」，且「意思之聯絡並不限於事前
      有所謀議，即僅於行為當時有共同犯意之聯絡者，亦屬之
      ，且其表示之方法，亦不以明示通謀為必要，即相互間有
      默示之合致，亦無不可」（最高法院73年度台上字第1886
      號、同院73年台上字第2364號判例意旨參照）。本件依被
      告丙○○於警詢時供陳，當時到達現場後，等10多分鐘甲○○另外叫小型吊車來，將鋼軌樁吊上貨車後等語（見警
      卷第12頁），可見當時另有一名吊車駕駛參與本件犯行。
      該吊車駕駛雖未能證明與被告丙○○、丁○○先有謀議，
      但其受同案被告甲○○僱用到場，行為當時自有另與其二
      人共同行竊之意思合致無疑。
（四）綜上所述，本案事證明確，被告二人之犯行，均堪認定，
      應依法論科。
三、核被告二人所為，均係犯刑法第321 條第1 項第4 款之結夥
    三人以上竊盜罪（起訴意旨認成立刑法第320 條第1 項之普
    通竊盜罪，業經公訴檢察官以其基本事實同一，當庭變更起
    訴法條，附此敘明）。被告二人與同案被告甲○○及不詳姓
    名之成年吊車駕駛就本件犯行有犯意之聯絡與行為之分擔，
    均為共同正犯。起訴意旨漏論該成年吊車駕駛為共同正犯，
    應予補充。又被告丁○○如事實欄所載有期徒刑執行完畢之
    前案紀錄，有臺灣高等法院被告前案紀錄表在卷可按，其於
    有期徒刑執行完畢後5 年之內，故意再犯本件有期徒刑以上
    之罪，為累犯，應依刑法第47條第1 項之規定加重其刑。審
    酌被告二人圖謀私利，任意竊取他人財物，所為均有不該，
    其中被告丁○○係主謀犯案，平日無固定工作，被告丙○○
    亦被動參與，有正當職業，並為家中六人經濟維持主要來源
    ，其主觀犯意及參與情節均較輕微，另被告丁○○坦承犯行
    ，表示悔悟，犯後態度尚佳，及本件為警及時查獲，被害人
    財物業已領回，幸未有進一步損失等一切情狀，分別量處被
    告二人如主文所示之刑，以資懲儆。
據上論斷，應依刑事訴訟法第299 條第1 項前段，刑法第28條、
第321 條第1 項第4 款、第47條第1 項，判決如主文。
本案經檢察官林妙蓁到庭執行職務。
中    華    民    國    97    年    2     月    18    日
                  刑事第五庭  法  官  李嘉益
以上正本證明與原本無異。
如不服本判決應於收受本判決後10日內向本院提出上訴書狀，並
應敘述具體理由，如未敘述上訴理由者，應於上訴期間屆滿後20
日內補提理由書狀於本院（均須按他造當事人之人數附繕本）「
切勿逕送上級法院」。
中    華    民    國    97    年    2     月    18    日
                              書記官  郭南宏
附錄本案論罪法條：
中華民國刑法第321 條（加重竊盜罪）
犯竊盜罪而有左列情形之一者，處6 月以上、5 年以下有期徒刑
：
一  於夜間侵入住宅或有人居住之建築物、船艦或隱匿其內而犯
    之者。
二  毀越門扇、牆垣或其他安全設備而犯之者。
三  攜帶兇器而犯之者。
四  結夥三人以上而犯之者。
五  乘火災、水災或其他災害之際而犯之者。
六  在車站或埠頭而犯之者。
前項之未遂犯罰之。


司法院資訊處製作；財團法人民間司法改革基金會備份。
